臺灣新北地方法院民事裁定
111年度婚字第333號
原      告  甲○○  
被      告  乙○○  
上列當事人間離婚事件，本院裁定如下：
    主  文
本件移送臺灣臺北地方法院。
    理  由
一、按法院受理家事事件之全部或一部不屬其管轄者，除當事人
    有管轄之合意外，應依聲請或依職權以裁定移送於其管轄法
    院；又按確認婚姻無效、撤銷婚姻、離婚、確認婚姻關係存
    在或不存在事件，專屬下列法院管轄：一、夫妻之住所地法
    院。二、夫妻經常共同居所地法院。三、訴之原因事實發生
    之夫或妻居所地法院。當事人得以書面合意定管轄法院，不
    受前項規定之限制。第一項事件夫或妻死亡者，專屬於夫或
    妻死亡時住所地之法院管轄。不能依前三項規定定法院管轄
    者，由被告住、居所地之法院管轄。被告之住、居所不明者
    ，由中央政府所在地之法院管轄。家事事件法第6條第1項前
    段、第52條第1項至第4項分別定有明文。又按離婚之訴，依
    修正前民事訴訟法第568條第1項前段規定所稱之「專屬夫妻
    之住所地之法院管轄」，係指專屬夫妻「共同」住所地之法
    院而言，而家事事件法第52條第1項第1款所謂「夫妻之住所
    地」者，與民事訴訟法第568條規定相互參照以觀，亦應係
    指夫妻「共同」住所地之法院而言。再參照家事事件法第52
    條之立法理由略謂：「現今婚姻形態多樣，婚姻事件中有爭
    執而提起訴訟之夫妻，或經常居住於共同戶籍以外之住所，
    或無共同戶籍地，或無法依上開民法規定達成協議，亦未聲
    請法院定住所地，或常已各自分離居住，故為因應時代變遷
    及婚姻態樣多元化之現象，爰以夫妻之住所地、經常共同居
    所地、訴之原因事實發生之夫或妻居所地之法院定專屬管轄
    。」，是綜上法律規定之意旨，堪認法律已就定管轄權之「
    住所」及「居所」分別詳予規範，若以夫妻之住所地定管轄
    法院時，應係指夫妻「共同」住所地之法院而言，若夫妻之
    住所地不同時，尚得依家事事件法第52條第1項第2款、第3
    款所定之夫妻共同居所地或訴之原因事實發生之夫或妻居所
    地定專屬管轄，惟應不得單獨以夫或單獨以妻之住所地定管
    轄法院。
二、次按夫妻之住所由雙方共同協議之；未為協議或協議不成時
    ，得聲請法院定之；又法院為前項裁定前，以夫妻共同戶籍
    地推定為其住所，民法第1002條第1、2項亦分別定有明文。
　　經查，原告主張被告為大陸地區人民，兩造在大陸地區認識
    後於民國89年5月25日結婚，結婚時原告在臺住址在臺中，
    兩造婚後曾在大陸同居一段時間，但嗣於93年10月26日在大
    陸地區調解離婚成立，在兩造成立前開調解前被告不曾入境
    ，又被告雖曾於107年10月18日入境，但兩造未曾在臺灣同
    住共同生活等情，除經原告於本院審理時到庭陳述外（見本
    院111年8月9日準備程序筆錄），亦有原告所提之戶籍謄本
    、大陸地區南充市順慶區人民法院民事調解書可參，復經本
    院職權查詢被告之入出境紀錄及函詢內政部移民署被告之入
    境申請資料，查知被告最近一次入出境紀錄為107年10月18
    日入境至10月22日出境，除入境所填地址為「臺南市中西區
    成功路1號」而非原告之住所或戶籍地外，原告於前開區間
    亦尚未入境臺灣（最後一次入出境為91年8月8日出境、110
    年4月27日入境），有兩造入出境資訊連結作業查詢結果及
    內政部移民署111年7月1日移署資字第1110071454號號暨所
    附入境申請書在卷可參。則被告在臺未設有住所，可堪認定
    ，依前揭民法第1002條之規定，兩造在臺並無共同住居所，
    是尚無從依家事事件法第52條第1項第1款規定定其管轄法院
    。又本件兩造結婚後，被告自始即未入境臺灣與原告同居，
    是兩造在臺灣並無經常共同居所，亦難認有何訴之原因事實
    發生於原告居所地之情事，自亦無從依家事事件法第52條第
    1項第2、3款規定定其管轄法院，且未見兩造有書面合意本
    院管轄，是本件應由被告住居所地之法院管轄，惟被告在臺
    灣並無住居所，依家事事件法第52條第4項後段規定，本件
    即應由中央政府所在地之法院即臺灣臺北地方法院管轄。茲
    原告向無管轄權之本院起訴，尚屬違誤，爰依職權將本件移
    送於該管轄法院。
三、依首開法條，裁定如主文。
中　　華　　民　　國　　111 　年　　8 　　月　　9 　　日
                  家事第二庭審判長法  官  李政達
　　　　　　　　　                法  官  顧仁彧
　　　　　　　　　                法  官  盧柏翰
以上正本係照原本作成。
如不服本裁定，得於裁定送達後十日之不變期間內向本院提出抗
告狀，並應繳納裁判費新臺幣一千元。
中　　華　　民　　國　　111 　年　　8 　　月　　11　　日
                                  書記官  陳瑋杰